【裁判字號】    89,易,4327
【裁判日期】    891229
【裁判案由】    大陸人民條例
【裁判全文】
臺灣板橋地方法院刑事判決                        八十九年度易字第四三二七號
    公  訴  人  臺灣板橋地方法院檢察署檢察官
    被      告  甲○○
右列被告因違反臺灣地區與大陸地區人民關係條例案件，經檢察官提起公訴（八十九
年度偵字第一九四五八號），本院判決如左：
    主  文
甲○○違反臺灣地區人民不得僱用大陸地區人民從事未經許可之工作之規定，科罰金
新臺幣陸萬元，如易服勞役以新臺幣玖佰元即銀元佰元折算壹日。
    事  實
一、甲○○明知林淑芳係以探親團聚名義合法入境臺灣地區之大陸地區人民，竟自民
    國八十九年五月二十五日起，在其所經營位於臺北縣土城市○○街十二號其經營
    之成衣加工廠內，以每月新臺幣一萬五千元之薪資，僱用林淑芳從事未經許可之
    成衣加工工作。嗣於同年八月四日下午五時三十分許，為警在上址當場查獲。
二、案經臺北縣警察局新店分局報請臺灣臺北地方法院檢察署檢察官呈請臺灣高等法
    院檢察署檢察長令轉臺灣板橋地方法院檢察署檢察官偵查起訴。
    理  由
一、訊據被告甲○○矢口否認有何僱用大陸地區人民林淑芳之犯行，辯稱：伊未曾僱
    用林女，亦與林女不相識云云。惟查：右揭事實，業據證人林淑芳於警訊時證述
    綦詳，核與證人即林女之夫馬阿貴於警訊時證稱「林女來臺後，係於八十九年四
    、五月間外出赴土城地區工作」等語相符，並有現場照片（電腦列印）六幀、工
    作位置圖一紙、林女之臺灣地區旅行證影本一份附卷可稽，參諸林淑芳曾暫住於
    被告所經營之上開成衣加工廠內一節，復據被告供明在卷，準此以觀，堪認被告
    確有於前揭時、地僱用大陸地區人民林淑芳，殆無疑問，且大陸地區人民生活習
    慣、口音、觀念等均與臺灣地區人民不同，被告僱用林女既已逾二月，則其對於
    林女係大陸地區人民一事，尤無諉為不知之理，是被告當時在主觀上具有僱用大
    陸地區人民之犯意，亦堪認定。綜上所述，被告前開辯解，顯屬事後圖卸推託之
    詞，要無足採，本件事證已臻明確，被告犯行洵堪認定。
二、按經許可進入臺灣地區之大陸地區人民，不得從事與許可目的不符之活動或工作
    ；又不得僱用大陸地區人民從事未經許可或與許可範圍不符之活動，臺灣地區與
    大陸地區人民關係條例第十條第二項及第十五條第四款定有明文。查本件被告僱
    用合法入臺灣地區之大陸地區人民林淑芳在臺灣地區從事未經許可之工作，係違
    反臺灣地區與大陸地區人民關係條例第十五條第四款之規定，應依同條例第八十
    三條第一項規定論科。爰審酌被告僱用大陸地區人民工作足以助長該地區人民偷
    渡來臺之風，實非所宜，惟因目前緣於勞工短缺，僱工不易，致罹刑章，惡性尚
    非深重，並參酌其素行狀況（無前科，有臺灣高等法院檢察署刑案紀錄簡覆表一
    份在卷足憑）、犯罪手段及犯罪後猶飾詞矯辯態度不佳等一切情狀，量處如主文
    所示之刑，並諭知易服勞役之折算標準，以資懲處。
據上論斷，應依刑事訴訟法第二百九十九條第一項前段，臺灣地區與大陸地區人民關
係條例第八十三條第一項，刑法第十一條前段、第四十二條第二項，罰金罰鍰提高標
準條例第二條，現行法規所定貨幣單位折算新臺幣條例第二條，判決如主文。
本案經檢察官黃重鋼到庭執行職務。
中      華      民      國      八十九      年    十二    月    二十九  日
                                        臺灣板橋地方法院刑事第二庭
                                            法  官  王  屏  夏
右正本證明與原本無異。
如不服本判決，應於判決送達後十日內，向本院提出上訴狀。
                                            書記官  楊  璧  華
中      華      民      國       九十       年     一     月      二    日
附錄本案論罪科刑法條全文：
臺灣地區與大陸地區人民關係條例第十五條：
一、使大陸地區人民非法進入臺灣地區。
二、招攬臺灣地區人民未經許可使之進入大陸地區。
三、使大陸地區人民從事未經許可或與許可目的不符之活動。
四、僱用大陸地區人民從事未經許可或與許可範圍不符之工作。
五、居間介紹他人為前款之行為。
臺灣地區與大陸地區人民關係條例第八十三條：
違反第十五條第四款或第五款規定者，處二年以下有期徒刑、拘役或科或併科新台幣
三十萬元以下罰金。
意圖營利而違反第十五條第五款規定者，處三年以下有期徒刑、拘役或科或併科新台
幣六十萬元以下罰金。
以犯前項之罪為常業者，處五年以下有期徒刑，得併科新台幣六十萬元以下罰金。
法人之代表人、法人或自然人之代理人、受僱人或其他從業人員，因執行業務犯前三
項之罪者，除處罰行為人外，對該法人或自然人並科以前三項所定之罰金。但法人之
代表人或自然人對於違反之發生，已盡力為防止行為者，不在此限。


司法院資訊處製作；財團法人民間司法改革基金會備份。
